臺灣高等法院臺中分院刑事判決
110年度上訴字第1180號
上  訴  人  臺灣彰化地方檢察署檢察官
上  訴  人  
即  被  告  黃誌賢


選任辯護人  謝文明律師
            陳韋璇律師
被      告  陳瀅晴


選任辯護人  王永春律師
            陳伯彥律師
上列上訴人因被告違反毒品危害防制條例等案件，不服臺灣彰化
地方法院109年度訴字第94號中華民國110年4月8日第一審判決（
起訴案號：臺灣彰化地方檢察署108年度偵字第8814號、第9563
號、第11463號、第11464號），提起上訴，本院判決如下：
    主  文
上訴駁回。
    犯罪事實
一、丙○○明知甲基安非他命係毒品危害防制條例第2條第2項第2
    款所列之第二級毒品，亦為行政院依懲治走私條例第2條第3
    項授權而訂定「管制物品管制品項及管制方式」公告之管制
    進出口物品，非經許可不得運輸及私運進口。竟與張紹麒（
    另案通緝中，起訴書誤載為張劭麒，通訊軟體LINE之暱稱為
    「張德帥」，與卷內「馬來西亞人」應為同一人，所涉運輸
    毒品案件另行偵辦中）及綽號「傅哥」等真實身分均不詳之
    成年男子（無證據證明有未滿18歲之兒童或少年參與），共
    同基於運輸第二級毒品及私運管制物品進口之犯意聯絡，由
    丙○○於108年6月底前某不詳日期，居間介紹不知情之乙○○與
    「傅哥」（與乙○○聯絡之通訊軟體LINE名稱為「哈哈-傅哥
    」）、張紹麒（與乙○○聯絡之通訊軟體LINE名稱為「零食土
    產海外代購商城」）等人透過通訊軟體LINE等加為朋友，向
    乙○○佯稱「傅哥」及張紹麒等人預計自馬來西亞進口乾果等
    食品，將來可以合作，請乙○○先代為收取「傅哥」等人從馬
    來西亞寄過來之包裹，丙○○並親自擔任乙○○、「傅哥」及張
    紹麒等人間聯繫毒品包裹進口時間、接貨及轉交等工作。
二、108年7月24日某時許，丙○○、「傅哥」及張紹麒等人利用不
    知情之000 Express國際快遞公司，以航機班次：00-0000號
    班機，成功自馬來西亞經香港運輸第二級毒品甲基安非他命
    來臺後，於108年7月28日由000 Express國際快遞公司人員
    代理報關進口2件包裹（分提單號碼：0000000000號、00000
    00000號），欲寄送至乙○○位於彰化縣○○鄉之聯絡地址。惟
    經財政部關務署臺北關人員認為可疑，會同法務部調查局人
    員予以開拆檢驗，查獲6包成分不明結晶物體，經送法務部
    調查局濫用藥物實驗室鑑驗，確認其成分為第二級毒品甲基
    安非他命（下稱本案毒品，淨重共367.35公克，驗餘淨重共
    367.13公克，純質淨重共288.96公克）。嗣張紹麒於108年8
    月1日某時許，以通訊軟體LINE聯繫乙○○，請乙○○領取上揭2
    件包裹，乙○○下載報關APP以上傳身分證照片，再用電子簽
    名方式親自填寫收貨地址彰化縣○○鄉○○巷000號、分提單號
    碼：0000000000號包裹之個案委任書（另份分提單號碼：00
    00000000號包裹之個案委任書已由不詳之人填載，其上所記
    載之收貨人「王信樂」，統一編號為ONG HIAP LEK之護照號
    碼，收貨地址亦為乙○○之居所即彰化縣○○鄉○○巷000號。ONG
     HIAP LEK為馬來西亞籍，其因另涉嫌運輸毒品案件，由臺
    灣桃園地方檢察署檢察官以108年度偵字第15965號案件提起
    公訴，經臺灣桃園地方法院以108年度重訴字第22號判處有
    期徒刑4年）。上揭2包裹內之第二級毒品甲基安非他命經警
    予以取出扣案後，再將上揭包裹依貨物運送流程，於108年8
    月2日上午11時許，由000 Express國際快遞公司派送至彰化
    縣○○鄉○○巷000號，乙○○簽收上揭包裹之際，為法務部調查
    局彰化調查站調查官當場查獲。乙○○得悉包裹內容物疑似為
    毒品後，隨即配合調查局人員以通訊軟體LINE及微信聯繫丙○○，進而循線於108年8月14日下午1時56分許，在桃園市○○
    區○○路○○巷拘提丙○○到案。
三、案經法務部調查局彰化縣調查站及內政部警政署保安警察第
    三總隊第一大隊報告臺灣彰化地方檢察署檢察官偵查起訴。
    理  由
壹、證據能力之說明：
一、按刑事訴訟法第159條之5第1項規定：「被告以外之人於審
    判外之陳述，雖不符前4條之規定，而經當事人於審判程序
    同意作為證據，法院審酌該言詞陳述或書面陳述作成時之情
    況，認為適當者，亦得為證據。」同條第2項規定：「當事
    人、代理人或辯護人於法院調查證據時，知有第159條第1項
    不得為證據之情形，而未於言詞辯論終結前聲明異議者，視
    為有前項之同意。」依其立法意旨，在於確認當事人對於傳
    聞證據有處分權，得放棄反對詰問權，同意或擬制同意傳聞
    證據可作為證據，屬於證據傳聞性之解除行為，如法院認為
    適當，不論該傳聞證據是否具備刑事訴訟法第159條之1至第
    159條之4所定情形，均容許作為證據，不以未具備該4條所
    定情形為前提（最高法院104年台上1879號判決意旨參照）
    。查本判決所引用下列各項以被告以外之人於審判外之陳述
    為證據方法之證據能力，業經本院於審判期日時予以提示並
    告以要旨，而檢察官、上訴人即被告（下稱被告）丙○○及辯
    護人於本院言詞辯論終結前均未聲明異議（見本院卷第第17
    0頁、第260頁、第373頁至第393頁）。本院審酌該等資料之
    製作、取得，尚無違法不當之情形，且均為證明犯罪事實存
    否所必要，認為以之作為證據應屬適當，揆諸上開規定，自
    均具證據能力。
二、又本判決所引用下列各項非供述證據，並無證據顯示係實施
    刑事訴訟程序之公務員違背法定程序所取得之證據，亦無顯
    有不可信之情況或不得作為證據之情形，故均具證據能力。
貳、被告丙○○有罪部分：
一、認定犯罪事實所依憑之證據及理由：
(一)訊據被告丙○○雖坦承有居間介紹綽號「傅哥」及張紹麒等人
    與同案被告乙○○透過通訊軟體聯繫，且請乙○○代為收受「傅
    哥」等人從馬來西亞進口至臺灣之包裹，在「傅哥」等人找
    不到乙○○時，也會幫忙聯絡乙○○；108年8月2日當天有幫忙
    聯絡乙○○，乙○○要交付包裹時也有代為聯絡張紹麒，跟他說
    東西到了等事實。惟矢口否認有何運輸毒品之犯意，辯稱：
    數年前在夜店工作時認識「傅哥」及張紹麒，後來透過通訊
    軟體LINE與其2人聯絡，「傅哥」表示想要從馬來西亞進口
    餅乾等物品到臺灣販賣，因為乙○○有開貿易公司，且她有欠
    我錢，我希望乙○○可以透過與「傅哥」等人合作進口生意，
    多賺點錢來清償債務；先前（第一次）張紹麒就曾經請乙○○
    代收包裹要送給我吃，我去向乙○○拿取，打開裡面是餅乾，
    我才會認定他們真的是做食品的，這次是要寄給張紹麒在臺
    灣的女友，也是寄給乙○○先代收，張紹麒他們要統計東西透
    過乙○○收再到客戶那裡要多久，才會這樣寄送，是因為乙○○
    沒有接他們的電話，才會請我幫忙聯絡乙○○，是張紹麒找甲○○來向乙○○拿包裹，我不認識甲○○；當天聯絡乙○○後，在下
    午4、5點左右，我坐火車要去桃園公司，原本要到桃園火車
    站，在中壢火車站誤下火車，才發現手機不見了，有向服務
    台說手機遺失，也有請我家人申辦SIM卡遺失（門號申請人
    是媽媽），並非刻意湮滅手機內證據云云。辯護人則為被告
    丙○○答辯稱：丙○○介紹乙○○認識「傅哥」等人，只是希望比
    較懂貿易流程的乙○○透過貿易往來，能多賺一些錢盡快償還
    債務；第一次把貨寄到乙○○那裡，再由丙○○下去收取，「傅
    哥」才方便計算貨品運送速度，第一次貨品會給丙○○，是「
    傅哥」為了答謝丙○○幫忙，第二次則由「傅哥」自己向乙○○
    收取，丙○○不知道包裹內為何物，可知「傅哥」是可以直接
    跟乙○○聯繫，至於會透過丙○○聯絡，是因為有時候無法聯絡
    上乙○○，才會請丙○○幫忙，因第一次丙○○收到包裹裡面就是
    餅乾等物品，他自然不會懷疑後面寄送的包裹裡面居然有毒
    品，第三次包裹則是丙○○於108年7月12日先轉傳付運人申報
    單給乙○○確認內容，並轉傳「張德帥」所告知內容物為餅乾
    、海苔等物，以供乙○○申報，乙○○與「傅哥」聯繫後，再由
    乙○○自行與馬來西亞人「零食土產海外代購商城」聯繫包裹
    申報事宜，最後因報關手續錯誤而被退運，丙○○並未介入，
    第四次即本案包裹係馬來西亞人「零食土產海外代購商城」
    於108年7月24日與乙○○聯繫，中間均由乙○○直接與馬來西亞
    人「零食土產海外代購商城」確認包裹情形，後於108年8月
    1日馬來西亞人「零食土產海外代購商城」急著要找乙○○，
    但乙○○未回覆，馬來西亞人「零食土產海外代購商城」就轉
    而聯絡丙○○，請丙○○通知乙○○，因此丙○○才會去聯絡乙○○，
    亦有原審於109年8月19日準備程序勘驗之調查站錄音檔案可
    佐，再由乙○○於原審109年12月17日證述內容亦可得知，丙○○確實是乙○○與「傅哥」、馬來西亞人「零食土產海外代購
    商城」之間聯絡不上時，找得到的中間人而已，況依乙○○、
    甲○○於本院審理時之證述內容，可認甲○○與丙○○並不相識，
    丙○○根本不可能知道該包裹是馬來西亞人「零食土產海外代
    購商城」要送給甲○○的生日禮物，而乙○○係因受調查局人員
    通知本案包裹內係違禁物，但不知道該包裹實際收件人為誰
    ，因此先聯繫馬來西亞人「零食土產海外代購商城」欲確認
    ，但因聯絡不上馬來西亞人「零食土產海外代購商城」，又
    急於證明自己清白，方聯絡丙○○，且表示子女生病住院，急
    需有人收受包裹，丙○○才幫忙乙○○聯絡馬來西亞人「零食土
    產海外代購商城」；本案查獲當天下午丙○○手機遺失後，馬
    上申請遺失並以原門號申請新的SIM卡使用，若被告有意逃
    避本案刑事責任，大可直接申辦新門號，但卻未為之；從而
    ，丙○○主觀上並沒有運輸第二級毒品甲基安非他命之犯意，
    縱丙○○確有為本件運輸毒品犯行，衡酌丙○○未確實接觸本案
    包裹，僅居於中間聯絡人地位，原審量刑顯屬過重等語。
(二)經查：
　⒈「馬來西亞人」究竟係何人，從卷內資料無從知悉，證人甲○○於警詢時證稱：張紹麒71年次，新竹縣新豐鄉人，目前住
    在馬來西亞吉隆坡等語（見108年度他字第2030號卷〈下稱他
    卷〉第138-139頁）。再細繹被告丙○○與暱稱為「零食土產海
    外代購商城」（即起訴書所稱「馬來西亞人」）透過通訊軟
    體微信之對話（見108年度偵字第11464號卷〈下稱11464號卷
    〉第73-79頁），渠2人於本案毒品包裹進口後，論及「你們
    朋友那裡案件收到了嗎」、「麻煩你們一下看怎麼收取」等
    語，而事後是由張紹麒委由其不知情之女友甲○○出面向乙○○
    取貨，顯然張紹麒就是「馬來西亞人」。另「傅哥」真實身
    分不詳，但其所使用之0000000000號行動電話門號申請人是
    通緝中之丁○○，有通聯調閱查詢單與臺灣高等法院全國前案
    簡列表各1份在卷可證（見他卷第47頁、原審卷一第411-412
    頁），經本院調取丁○○之照片供被告丙○○與同案被告乙○○確
    認（見本院卷第181頁之個人戶籍及相片影像資料查詢結果
    ），其等二人均明確表示丁○○並非「傅哥」（見本院卷第26
    1頁），故「傅哥」可能並非丁○○，先予敘明。
　⒉同案被告乙○○前因積欠案外人庚○○不詳數額之債務，庚○○於1
    07年4月間某日，將上開債權轉讓給被告丙○○後，被告丙○○
    於108年6月底前某日，居間介紹乙○○與「傅哥」、張紹麒等
    人透過通訊軟體LINE聯絡，本次查獲前渠等已有2次運送包
    裹至臺灣給乙○○收受之紀錄，第一次於108年6月底某日乙○○
    收受後通知被告丙○○親自南下彰化收件；第二次於108年7月
    4日則由乙○○拿到臺中市中清交流道附近給「傅哥」，第三
    次於108年7月11日欲寄送給乙○○之包裹，因為要報關才能進
    口，乙○○尚未前往辦理報關，該包裹內結晶4包，經送驗均
    含有第三級毒品愷他命成分；本次則是在108年8月2日上午
    寄送至乙○○住處時，由調查局人員同時搜索而扣得本案毒品
    ，經乙○○配合聯絡被告丙○○等人後，於同日下午3時許，查
    獲至彰化縣○○市○○路000號前向乙○○拿本案毒品之不知情之
    甲○○等事實，除了為被告丙○○不爭執，核與證人甲○○於警偵
    訊之證述、證人即同案被告乙○○於偵訊及原審審理證述內容
    大致相符（見他卷第135-141頁、第159-161頁，原審卷二第
    304-329頁）。並有Fedex運送狀態查詢、合作金庫銀行新竹
    分行函附之帳號0000000000000號帳戶（丙○○）之開戶資料
    與歷史交易明細查詢結果、玉山銀行個金集中部函送之帳號
    0000000000000號帳戶、0000000000000號帳戶之申請人與交
    易明細各1份、財政部關務署臺北關函、財政部關務署臺北
    關扣押貨物/運輸工具收據及搜索筆錄、單筆艙單資料清表
    、法務部調查局調科壹字第10823210310號、00000000000號
    、00000000000號鑑定書各3份、個案委任書2紙、中國信託
    商業銀行股份有限公司函附之帳號000000000000號帳戶（乙○○）、帳號000000000000號帳戶（○○企業社）及帳號000000
    000000號帳戶（丙○○）之存款基本資料與交易明細3份、扣
    押物品照片8張、乙○○手機內通訊軟體對話內容翻拍照片數
    張等附卷可考（見他卷第9-35頁、第101-111頁、第191-206
    頁，11464號卷第53-55頁、第59-93頁，原審卷一第257-279
    頁，原審卷二第91-119頁、第195-203頁、第341-381頁、第
    395-419頁、第443-444頁、第465-535頁），首堪認定。
　⒊按行為人究竟有無犯罪之故意（包含直接故意與間接故意）
    ，乃存在個人內在之心理狀態，法官無法穿透行為人內心得
    悉，必須藉由行為人之先前素行（品格證據）、外在表徵及
    個案行為時之客觀情況，依經驗法則、論理法則審慎判斷，
    方能貼近真實。法院判斷行為人有無犯罪故意時，得參考行
    為時、行為後所存在之一切客觀情況，例如行為時表現在外
    之言語與動作、客觀犯行遭發覺時當下之反應（有無逃跑或
    停留原地、臉部表情是否有東窗事發之驚恐）、有無勾串證
    人或湮滅證物之舉止等，予以綜合判斷。本案被告丙○○固以
    前詞置辯，本院依據經驗法則、論理法則綜合判斷，認為其
    知悉「傅哥」等人自國外進口之包裹係毒品，而有與渠等共
    同運輸第二級毒品甲基安非他命之主觀犯意，理由如下：
　⑴本案由張紹麒、真實身分不詳之「傅哥」等人士第三次及本
    次寄送給同案被告乙○○收受之包裹，其內容物分別是第三級
    毒品愷他命、第二級毒品甲基安非他命之事實，業如前述（
    第三次寄送之愷他命部分因無人收件，檢察官並未起訴）。
    「傅哥」與張紹麒等人千方百計從國外進口毒品來台，且利
    用不知情之乙○○為防火牆，目的就是為了運輸毒品，是其等
    第一次、第二次進口至臺灣給乙○○收受之包裹，已由丙○○與
    「傅哥」取走，雖然未扣案而無法明確知悉內容物，但顯然
    也有可疑。而乙○○於108年6月28日第一次收受包裹時，有透
    過通訊軟體LINE與「傅哥」聯絡，欲交付包裹，「傅哥」答
    以「我請小胖（丙○○）跟妳聯絡」，事後確實是由被告丙○○
    前往取貨之事實，為被告丙○○所自承，核與證人乙○○之證述
    相同，且有LINE對話翻拍照片1張可參（見11464號卷第91頁
    ）；另第二次寄送給乙○○之包裹，原來也是要交給被告丙○○
    ，因為乙○○剛好要去中清交流道附近之機場，順便與「傅哥
    」約定而交予「傅哥」，業經證人乙○○於原審審理時證述明
    確（見原審卷二第325頁），可知被告丙○○參與甚深。況且
    ，若包裹裡面只有幾包餅乾，被告丙○○當時住在桃園市，大
    可直接請乙○○將包裹轉寄到桃園市即可，實無必要大費周章
    南下彰化，只為了拿幾包餅乾。由被告丙○○上開舉動，顯然
    其應知悉包裹內容物非常貴重，而專程南下取貨。　　　
　⑵本案毒品於108年7月28日進口後，「傅哥」所持用之0000000
    000號行動電話門號，與張紹麒所持用之00000000000號外國
    門號、及被告丙○○持用之0000000000號行動電話門號，自10
    8年7月29日起至同年8月1日下午1時許，有多通聯絡紀錄，
    有0000000000號行動電話門號雙向通聯紀錄1份附卷可考（
    見原審卷二第127頁、第154-155頁，列印如附件）。「傅哥
    」在本案毒品進口後，積極與被告丙○○等人聯繫，顯見其目
    的在確保本案毒品能夠安全送抵乙○○住處。被告丙○○雖辯稱
    是因為「傅哥」等人聯絡不上乙○○時，才會請伊幫忙聯絡，
    自己沒有參與云云。然細繹乙○○與被告丙○○之微信對話翻拍
    照片（見11464號卷第65頁），108年7月4日乙○○第二次收受
    包裹並交付給「傅哥」時，先向被告丙○○告以「黃先生，複
    哥有打電話給我了他要來台中這裡跟我約地方拿郵局的貨」
    、「（丙○○問）約幾點呢？」、「拿走了」等語。被告丙○○
    如果只是居間幫忙「傅哥」等人幫忙聯絡乙○○，何以乙○○在
    已經聯絡上「傅哥」約定交貨時，還必須特別向被告丙○○告
    知。再本案毒品進口後，被告丙○○自108年7月30日起至8月2
    日止，多次聯絡乙○○，而由其傳送給乙○○之對話照片，可知
    張紹麒是直接與被告丙○○談論進口包裹的事情，例如張紹麒
    與丙○○論及「你們朋友那裡案件收到了嗎」、「麻煩你們一
    下看怎麼收取」、「你的客人不是要去找他領」、「麻煩你
    通知台灣一下」、「我說兩個都給他欸」、「另外一個你再
    跟他聯絡」等語，有微信對話翻拍照片數張在卷可證（見11
    464號卷第77-79頁）。依被告丙○○之自述，原本僅是要幫忙
    「傅哥」介紹進口生意，何以後來卻與張紹麒聯絡如此之頻
    繁，倘其僅單純為居間介紹聯絡，何以如此？被告丙○○雖又
    辯稱是因張紹麒於108年8月1日急著找乙○○，但乙○○沒有回
    覆（見偵11464卷第87、89頁），故張紹麒轉而聯繫被告丙○○，請被告丙○○通知乙○○（見偵11464卷第77、79頁），被告
    丙○○方幫忙聯繫乙○○（見偵11464卷第75頁）云云，然觀諸
    乙○○與張紹麒之LINE對話紀錄（見偵11464卷第87-89頁），
    其等於108年8月1日、2日均無聯繫不到之情形，況再細繹被
    告丙○○分別與乙○○、張紹麒之LINE對話，其中被告丙○○與張
    紹麒對話時間為108年8月2日下午4時24分許（見偵11464卷
    第77-79頁），而被告丙○○與乙○○對話時間為108年8月2日下
    午1時18分、1時27分、1時32分、1時46分、2時17分、2時55
    分（見偵11464卷第75頁），倘若被告丙○○確有受張紹麒之
    託幫忙聯繫乙○○，焉有被告丙○○與張紹麒聯繫之時間，竟晚
    於被告丙○○與乙○○聯絡時間之理？且參以上開對話內容，顯
    然被告丙○○才是張紹麒在臺灣對話之窗口。況「傅哥」使用
    之0000000000號行動電話門號就是編號0000000000號包裹的
    指定收件聯絡電話（見108年度偵字第8814號卷第81頁），
    而「傅哥」使用之該門號自108年7月29日起密集聯絡張紹麒
    使用之00000000000號及被告丙○○使用之0000000000號門號
    ，反而沒有聯絡乙○○，業如前述，顯見被告丙○○就本案包裹
    之運送係居於核心地位。因而，被告丙○○應是本案跨國運輸
    毒品在台聯絡窗口之一，其角色絕非只是單純不知情的聯絡
    人而已。被告丙○○辯稱只是幫忙聯絡，不知道對方是運輸毒
    品進口云云，非可採信。
　⑶又乙○○於108年8月2日上午遭搜索後，配合偵查機關聯絡被告
    丙○○與張紹麒等人，曾於108年8月2日下午1時1分許打給被
    告丙○○，雙方通話約70秒，欲將丙○○釣魚出來。嗣不知情之
    證人甲○○於當日下午2時許受託前往彰化市欲向乙○○拿取包
    裹，於當日下午2時55分許到達彰化基督教醫院附近時遭查
    獲、逮捕，之後被告丙○○所持用之門號0000000000號SIM卡
    所插用之原行動電話（IMEI:000000000000000），於當天下
    午5時44分許最後一次使用後，即改申請同門號之新SIM卡並
    插用於新行動電話（IMEI：000000000000000），有遠傳電
    信公司門號0000000000號服務異動申請書與上開門號雙向通
    聯紀錄各1份在卷可參（見原審卷二第177頁、第267頁）。
    被告丙○○於證人甲○○被逮捕後，立刻更換新手機與更新SIM
    卡，顯然已知悉乙○○與甲○○遭查獲，為了避免自己手機若遭
    查扣，其與「傅哥」等上游共犯透過手機內通訊軟體聯繫之
    對話內容遭取得，可能成為自己角色分工與主觀犯意之證據
    ，非常不利，因而湮滅相關罪證。被告丙○○雖辯稱是剛好在
    火車上遺失手機與SIM卡，有向中壢火車站登記遺失手機，
    但遭站務人員敷衍了事，並非湮滅證據，且乙○○手機內有與
    自己相關對話保留，沒有湮滅證據之必要云云。惟查，被告
    丙○○之原手機內，除了與乙○○對話，尚有與張紹麒、「傅哥
    」甚至其他涉案共犯之對話，若其手機遭查扣，偵查機關當
    可獲悉更多犯罪證據，依常理判斷，確實有湮滅之動機。況
    一般人若在火車上遺失手機，衡情確實應該向火車站站務人
    員通報協尋，但經原審函詢交通部臺灣鐵路管理局，其臺北
    運務段覆以：108年8月2日僅有一名宋姓旅客上午到中壢火
    車站請求協尋手機，並無其他旅客申報遺失手機紀錄，有10
    9年4月1日北運段業字第1090002736號函暨檢附之遺失品尋
    找登記表1紙可參（見原審卷一第181-185頁），被告丙○○雖
    稱有向中壢火車站站務人員告知，然該站務人員敷衍了事云
    云，惟依目前公務機關服務便民之常態，顯不可能發生此種
    情形，遑論尚有一名宋姓旅客提出協尋遺失手機之請求，而
    經中壢火車站加以登記，益證被告丙○○上開辯解內容是否為
    真，實有可疑。又查，被告丙○○即使更換新手機，仍可將原
    手機內LINE通訊軟體對話紀錄更新至新手機，其雖稱有設定
    將LINE對話紀錄移轉至新手機，但辯稱：新手機內對話紀錄
    都是空白的云云，與吾人對LINE通訊軟體對話可以電磁紀錄
    搬移至新手機之理解不同。至於微信等透過網際網路連結對
    話資料之通訊軟體，除非刻意刪除先前對話，否則均可直接
    以登入其他裝置之方式，將所有原裝置內之對話帶出至新裝
    置保留。然而，被告丙○○遭查扣之新手機內，已查無本案搜
    索前該被告與乙○○、張紹麒、「傅哥」等人之對話紀錄，有
    法務部調查局資安鑑識實驗室鑑定報告列印之鑑識所得資料
    1份在卷可證（新手機內之通訊軟體對話紀錄係從108年8月2
    日下午開始，但無當天與乙○○等人之對話紀錄，見原審卷一
    第215-225頁、第453-481頁）。張紹麒在台女友甲○○於當日
    下午2時55分許，去彰化基督教醫院也被逮捕。本院認為被
    告丙○○已查覺乙○○那邊可能發生問題，刻意將本案有關之對
    話紀錄全部刪除，並丟棄原有手機，避免遭查獲，才會如此
    巧合在證人甲○○被查獲不久，即恰巧遺失手機，且偵查機關
    查扣之新手機內，也沒有任何108年8月2日乙○○遭搜索前之
    通訊軟體對話紀錄。被告丙○○辯稱係原手機是在當天下午坐
    火車到中壢火車站期間遺失，並非故意丟棄云云，顯係卸責
    之詞。
　⑷被告丙○○雖辯稱只是單純為「傅哥」介紹乙○○幫忙收取餅乾
    等貨物云云，若果如此，此事何以與張紹麒有關，被告丙○○
    從未說明。且被告丙○○若只是單純介紹雙方認識，其後實在
    沒有必要如此投入、關心進口貨物之事情，況且，由上揭通
    聯紀錄與乙○○之通訊軟體對話內容可以得知，「傅哥」等人
    在包裹進口後，事實上並沒有積極聯繫乙○○，反而是拐個彎
    透過被告丙○○聯絡乙○○。又其既然只是幫忙「傅哥」聯繫進
    口貨物，在乙○○被搜索當天聯絡被告丙○○請其出面領取包裹
    後，被告丙○○竟然不是聯絡「傅哥」，反而是與張紹麒聯絡
    ，由張紹麒在台女友甲○○出面領取包裹，其行為也不合常理
    。再者，與乙○○遭查獲後，為證明自己清白，積極配合供出
    來龍去脈不同；反觀被告丙○○，不僅湮滅原手機，且其既然
    是協助「傅哥」、張紹麒等人進口包裹給乙○○收受之人，因
    此涉嫌運輸毒品之重罪，按理對於「傅哥」等人真實身分、
    渠等住處在哪裡、或如何聯繫「傅哥」等人具有一定程度認
    識，但至言詞辯論終結前，從未提供任何具體事證供查，且
    對「傅哥」、張紹麒等人之間究竟是何關係，也未能說明。
    相較於乙○○，被告丙○○才是本案聯繫毒品進口之關鍵人物，
    惟其於乙○○遭搜索後之一切行為，在在顯示有避免自己及其
    他共犯對話或行為遭做為本案證據所用之舉。
　⑸被告丙○○於本件共同運輸第二級毒品犯行，係基於核心之地
    位，業經本院論述綦詳如前。辯護人於本院審理時聲請傳喚
    乙○○、甲○○到庭接受交互詰問，細繹其等之證述內容（見本
    院卷第313頁至第325頁），與其等上開於警詢、偵查中之證
    述並無不同之處，其中乙○○更表示收受本案包裹後，縱然沒
    有調查局人員要求，其也一定是聯繫被告丙○○來收取該包裹
    等語（見本院卷第322頁）。依此以觀，證人乙○○、甲○○前
    揭於本院審理時之證述，均無從作為有利於被告丙○○之認定
    ，要無疑義。
　⒋按共同正犯，係共同實行犯罪行為之人，在共同意思範圍內
    ，各自分擔犯罪行為之一部，相互利用他人之行為，以達其
    犯罪之目的，其成立不以全體均參與實行犯罪構成要件之行
    為為要件，其行為分擔，亦不以每一階段皆有參與為必要，
    倘具有相互利用其行為之合同意思所為，仍應負共同正犯之
    責；再按共同正犯間，非僅就其自己實行之行為負其責任，
    並在犯意聯絡之範圍內，對於他共同正犯所實行之行為，亦
    應共同負責；又共同正犯之意思聯絡，不限於事前有所協議
    ，於行為當時，基於相互之認識，以共同犯罪之意思參與者
    ，亦無礙於共同正犯之成立（最高法院99年度台上字第1323
    號、97年度台上字第2517號、94年度台上字第5480號刑事裁
    判意旨參照）。依前所述，被告丙○○先居間介紹乙○○與「傅
    哥」、張紹麒認識，並向乙○○佯稱「傅哥」、張紹麒預計從
    馬來西亞進口食品，將來可以合作，請乙○○代為收受包裹，
    被告丙○○並親自擔任乙○○、「傅哥」及張紹麒等人間聯繫毒
    品包裹進口時間、接貨及轉交等工作，接著即與「傅哥」、
    張紹麒利用不知情之乙○○與運送、物流業者為本件犯行，是
    被告丙○○與「傅哥」、張紹麒間，就本件運輸第二級毒品犯
    行間，確有犯意聯絡及行為分擔，堪可認定。
二、綜上，被告丙○○與「傅哥」、張紹麒等共犯間，有運輸本案
    第二級毒品甲基安非他命之主觀犯意聯絡及行為分擔，其犯
    行堪以認定，而其辯解均非可採，本案應依法論科。　
三、論罪科刑：　　　　
(一)按「行為後法律有變更者，適用行為時之法律。但行為後之
    法律有利於行為人者，適用最有利於行為人之法律。」刑法
    第2條第1項定有明文。本案被告丙○○行為後，毒品危害防制
    條例業於109年1月15日修正第4條第2項規定，並於109年7月
    15日施行。修正前毒品危害防制條例第4條第2項規定「製造
    、運輸、販賣第二級毒品者，處無期徒刑或七年以上有期徒
    刑，得併科新臺幣一千萬元以下罰金。」修正後則規定「製
    造、運輸、販賣第二級毒品者，處無期徒刑或十年以上有期
    徒刑，得併科新臺幣一千五百萬元以下罰金。」修正後規定
    就有期徒刑及併科罰金部分均提高，經比較新舊法規定，自
    以修正前規定較有利於被告。
(二)甲基安非他命為毒品危害防制條例第2條第2項第2款所列管
    之第二級毒品，且係行政院依懲治走私條例第2條第3項規定
    公告之「管制物品管制品項及管制方式」所列之管制進出口
    物品，不得非法運輸、私運進口。次按運輸毒品罪祇以所運
    輸之毒品已實行運送為已足，並非以運抵目的地為完成犯罪
    之要件，換言之，區別該罪既遂、未遂之依據，應以已否起
    運為準，既已起運，構成該罪之輸送行為即已完成，不以達
    到目的地為既遂條件。至私運管制物品進口罪，係指私運該
    物品進入我國國境而言；凡私運該物品進入我國統治權所及
    之領土、領海或領空，其走私行為即屬既遂（最高法院102
    年度台上字第1022號、100年度台上字第3593號刑事判決意
    旨參照）。本案扣案之甲基安非他命，業已自馬來西亞以國
    際快遞包裹方式進入臺灣境內，故運輸第二級毒品及私運管
    制物品之行為，均業已完成，是被告丙○○所為係運輸第二級
    毒品既遂之犯行，要無疑義。
(三)又甲基安非他命亦屬於藥事法所稱之「禁藥」（即藥事法第
    22條第1款所稱之「經中央衛生主管機關明令公告禁止製造
    、調劑、輸入、輸出、販賣或陳列之毒害藥品」）。而明知
    為禁藥而運送、轉讓者，藥事法第83條亦定有處罰明文，故
    行為人明知為禁藥而運送、轉讓者，除成立毒品危害防制條
    例第4條第2項之運輸第二級毒品罪、同條例第8條第2項之轉
    讓第二級毒品罪外，亦構成藥事法第83條第1項之運送禁藥
    罪、轉讓禁藥罪，此係屬單一行為而發生單一犯罪結果，因
    法規之錯綜關係而該當於二個以上刑罰法律所規定之犯罪構
    成要件，致同時有二個以上之刑罰法規可資適用之法規競合
    情形，應依「重法優於輕法」之原則，擇較重之罪論處。查
    修正前毒品危害防制條例第4條第2項運輸第二級毒品罪之法
    定本刑為無期徒刑或7年以上有期徒刑，得併科1000萬元以
    下罰金，而藥事法第83條第1項運送、轉讓禁藥罪之法定本
    刑為7年以下有期徒刑，得併科5000萬元以下罰金。故運輸
    第二級毒品罪之法定本刑較運送禁藥罪之法定本刑為重，就
    被告共同運輸甲基安非他命之犯行部分，應擇較重之修正前
    毒品危害防制條例第4條第2項之運輸第二級毒品罪論處。
(四)核被告丙○○所爲，係犯修正前毒品危害防制條例第4條第2項
    之運輸第二級毒品罪及懲治走私條例第2條第1項之私運管制
    物品進口罪。至被告丙○○共同持有第二級毒品之低度行為，
    為其共同運輸第二級毒品之高度行為所吸收，不另論罪。
(五)被告丙○○與張紹麒、「傅哥」等人，就上開犯行，有犯意聯
    絡及行為分擔，均為共同正犯。渠等利用不知情之乙○○與運
    送、物流業者，遂行運輸第二級毒品甲基安非他命及私運管
    制物品進口之犯行，係間接正犯。
(六)被告丙○○就上開犯行，係以一行為同時觸犯運輸第二級毒品
    罪、私運管制物品進口罪，為想像競合犯，應依刑法第55條
    規定，從較重之運輸第二級毒品罪處斷。　　
(七)沒收部分：
  ⒈扣案之結晶6包，經送往法務部調查局濫用藥物實驗室鑑驗後
    ，均檢驗出含有第二級毒品甲基安非他命成分（淨重共367.
    35公克、驗餘淨重共367.13公克、純質淨重共288.96公克）
    ，已如前述，屬毒品危害防制條例第2條第2項第2款所稱之
    第二級毒品，應依毒品危害防制條例第18條第1項前段規定
    ，不問屬於犯罪行為人與否，宣告沒收銷燬。另用以包裹上
    開毒品之外包裝袋6個，仍會殘留若干毒品無法分離，與其
    內之甲基安非他命難以完全析離，亦無析離之實益與必要，
    俱應視為一體，依毒品危害防制條例第18條第1項前段規定
    ，宣告沒收銷燬。至鑑驗耗損之甲基安非他命，既已滅失，
    爰不另行諭知沒收銷燬。
  ⒉扣案之Huawei牌行動電話（含門號0000000000號SIM卡1枚）1
    支，係被告丙○○於乙○○遭搜索後才開始使用，並非本案犯罪
    工具，自不得沒收。至於該被告原插用更新前門號00000000
    00號SIM卡之行動電話1支，應已遭被告以不詳方式丟棄或銷
    毀，無證據證明尚存在，亦無從宣告沒收，併此敘明。
  ⒊卷內並無積極證據足認被告丙○○因本案犯罪而獲有犯罪所得
    ，故本案尚無宣告沒收或追徵犯罪所得之問題。　　　
(八)末按量刑固屬法院自由裁量之職權，然仍應受比例、罪刑相
    當原則等法則之拘束，並非可恣意為之，致礙及公平正義之
    維護，必須兼顧一般預防之普遍適應性與具體個案特別預防
    之妥當性，始稱相當。而刑法第59條之酌量減輕其刑，必須
    犯罪有特殊之原因，在客觀上足以引起一般人之同情，認為
    即予宣告法定低度刑期仍嫌過重者，始有其適用，至於犯罪
    後之態度等情狀，僅可為法定刑內從輕科刑之標準，不得據
    為酌量減輕之理由。又刑法第59條所規定之酌量減輕其刑，係裁判上之減輕，必以犯罪之情狀顯可憫恕，認為科以最低度刑仍嫌過重者，始有其適用。如別有法定減輕之事由者，應優先適用法定減輕事由減輕其刑後，猶嫌過重時，方得為之（最高法院51年台上字第899號判例、70年度台上字第794號判決、77年度台上字第4382號判決、98年度台上字第6342號判決意旨參照）。從而，自無從僅憑運輸次數、運輸數量、有無犯罪前科等情，即謂犯罪情節足堪同情，以免過度斲傷規範威信，架空法定刑度而違反立法本旨。本案依被告丙○○之智識程度，其對於第二級毒品為我國嚴加掃蕩、禁絕之違禁物，應無不知之理，卻仍為本件犯行，而被告丙○○本案運輸之甲基安非他命驗餘淨重共367.13公克，雖較大型、中型毒梟或跨國運毒集團而言，數量非高，然亦難認屬於零星或極少量之運送，實非情節輕微，況修正前毒品危害防制條例第4條第2項運輸第二級毒品罪之法定本刑為「無期徒刑或7年以上有期徒刑」，縱無其他減刑規定，就單次運輸第二級毒品犯行，所得量處最低刑為有期徒刑7年，已難認有何情輕法重或情堪憫恕之情形，該法定刑所得宣告之範圍，亦應已足區隔不同之行為人及犯罪類型。從而，本院認被告丙○○所犯運輸第二級毒品犯行，依一般國民社會感情，對照其可判處之刑度，難認有情輕法重而有顯可憫恕之處，尚無從依照刑法第59條規定，酌減其刑。　　　
四、駁回上訴維持原判決之理由：　　
(一)原審認被告罪證明確，適用修正前毒品危害防制條例第4條
    第2項，毒品危害防制條例第18條第1項前段，懲治走私條例
    第2條第1項，刑法第2條第1項前段、第11條、第28條、第55
    條前段等規定，並以行為人之責任為基礎，審酌被告丙○○知
    悉毒品為禍害之源，流毒所及，使買受之吸毒者更加產生依
    賴性及成癮性，非僅多數人之生命、身體受其侵害，為害之
    鉅，當非個人一己之生命、身體法益所可比擬，嚴重戕害國
    民之身心健康，危害社會非輕，其竟無視政府對於毒品採嚴
    厲管制之措施，與他人共謀以國際快遞包裹之手法，運輸、
    私運甲基安非他命入境，動機可予非難，且數量非微，若流
    入市面，對社會治安所造成之影響甚鉅，幸遭關務人員及檢
    調人員即時查獲，始未流入市面；兼衡被告智識程度與家庭
    生活狀況等一切情狀，量處有期徒刑14年，且敘明本案沒收
    與不諭知沒收部分。原審顯已詳細說明其所憑之依據及理由
    ，核其認事用法均無違誤，量刑亦屬妥適，應予維持。今被
    告丙○○猶執前詞提起上訴，矢口否認本案共同運輸第二級毒
    品犯行，然查被告丙○○與辯護人之辯解均不可採，理由前已
    敘明，於此不贅。
(二)又被告丙○○及辯護人上訴意旨另以：被告丙○○並無前科紀錄
    ，素行良好，縱涉有本件犯行，亦屬一時失慮，被告丙○○確
    未接觸本案包裹，亦僅屬中間聯絡人地位，原審量處有期徒
    刑14年，顯屬過苛，不合比例原則等語。
(三)按刑事審判旨在實現刑罰權之分配的正義，故法院對有罪被
    告之科刑，應符合罪刑相當之原則，使輕重得宜，罰當其罪
    ，以契合社會之法律感情，此所以刑法第57條明定科刑時應
    審酌一切情狀，尤應注意該條所列10款事項以為科刑輕重之
    標準，俾使法院就個案之量刑，能斟酌至當。而量刑輕重係
    屬事實審法院得依職權自由裁量之事項，苟已斟酌刑法第57
    條各款所列情狀而未逾越法定刑度，不得遽指為違法（最高
    法院72年度台上字第6696號判例要旨參照）。本件被告丙○○
    並不符合刑法第59條減輕其刑之情形，業經本院論述如前；
    又原判決理由已具體斟酌注意適用刑法第57條之規定，就量
    刑刑度詳為審酌，未逾越法定刑度，復未濫用自由裁量之權
    限，且無輕重失衡之情形，被告丙○○及辯護人上訴主張原判
    決量刑過重，係對原判決量刑職權之適法行使任意指摘，尚
    屬無據。綜上，被告丙○○與辯護人之上訴均核無理由，應予
    駁回。　　　　　　
參、被告乙○○無罪部分：
一、公訴意旨略以：被告乙○○明知甲基安非他命係毒品危害防制
    條例第2條第2項第2款所列之第二級毒品，亦為行政院依懲
    治走私條例第2條第3項授權而訂定「管制物品管制品項及管
    制方式」公告之管制進出口物品，非經許可不得運輸及私運
    進口。竟與張紹麒、真實身分均不詳之「傅哥」及「馬來西
    亞人」及同案被告丙○○共同基於運輸第二級毒品進口之犯意
    聯絡，由丙○○居間介紹被告乙○○與「傅哥」、「馬來西亞人
    」認識後，要求被告乙○○替「傅哥」及「馬來西亞人」自馬
    來西亞進口裝有毒品之包裹。嗣於108年7月24日，「傅哥」
    、「馬來西亞人」及張紹麒利用不知情之000 Express國際
    快遞公司以航機班次：00-0000號班機，自馬來西亞經香港
    ，於108年7月28日運輸第二級毒品甲基安非他命來臺，並由
    000 Express國際快遞公司人員代理報關進口2件包裹（分提
    單號碼：0000000000號、0000000000號），惟經警發現可疑
    ，會同財政部關務署臺北關人員予以開拆檢驗，查獲6包成
    分不明之物體，經送法務部調查局濫用藥物實驗室鑑驗，確
    認其成分為第二級毒品甲基安非他命（淨重共367.35公克，
    驗餘淨重共367.13公克，純質淨重共288.96公克）。嗣「馬
    來西亞人」於108年8月1日某時，以通訊軟體LINE聯繫被告
    乙○○，通知被告乙○○領取上揭2件包裹，上揭2包裹內之第二
    級毒品甲基安非他命經警予以取出扣案後，再將上揭包裹依
    貨物運送流程，於108年8月2日上午11時許，由000 Express
    國際快遞公司派送至被告乙○○住處，被告乙○○簽收上揭包裹
    時，為法務部調查局彰化調查站調查官當場查獲。因認被告
    乙○○涉犯（修正前）毒品危害防制條例第4條第2項之運輸第
    二級毒品罪嫌及懲治走私條例第2條第1項之私運管制物品進
    口罪嫌等語。 　　
二、按犯罪事實應依證據認定之，無證據不得認定犯罪事實；又
    不能證明被告犯罪或其行為不罰者，應諭知無罪之判決。刑
    事訴訟法第154條第2項、第301條第1項分別定有明文。次按
    事實之認定，應憑證據，如未能發現相當證據，或證據不足
    以證明，自不能以推測或擬制之方法，以為裁判基礎；而認
    定不利於被告之事實，須依積極證據，苟積極證據不足為不
    利於被告事實之認定時，即應為有利於被告之認定，更不必
    有何有利之證據；所謂認定犯罪事實之積極證據，雖不以直
    接證據為限，間接證據亦包括在內，然而無論直接或間接證
    據，其為訴訟上之證明，須於通常一般之人均不致有所懷疑
    ，而得確信其為真實之程度者，始得據為有罪之認定，倘其
    證明尚未達到此一程度，而有合理之懷疑存在時，自不能以
    推測或擬制之方法，以為有罪裁判之基礎（最高法院30年上
    字第816號、40年台上字第86號、76年台上字第4986號判決
    要旨參照）。又被告未經審判證明有罪確定前，推定其為無
    罪，刑事訴訟法第154條第1項定有明文，此即所謂之「無罪
    推定原則」。其主要內涵，無非要求負責國家刑罰權追訴之
    檢察官，擔負證明被告犯罪之責任，倘其所提出之證據，不
    足為被告有罪之積極證明，或其指出證明之方法，無法說服
    法院形成被告有罪之心證，縱使被告之辯解疑點重重，法院
    仍應予被告無罪之諭知。亦即被告在法律上固有自證無罪之
    權利，但無自證無罪之義務；而法官或檢察官對於移送或起
    訴之案件則須秉公處理，審慎斷獄，不可先入為主，視被告
    如寇仇，刻意忽略對被告有利之證據（最高法院102年度台 
    上字第3128號判決要旨參照）。再者，為發見真實，防範取
    得毒品者因不具切身利害關係，所為陳述可能有欠嚴謹，或
    任意誇大其詞，甚至有其他考量，例如獲致毒品危害防制條
    例第17條第1項所定減刑寬典、掩飾與自己有特殊情誼之販
    賣、提供毒品者，而為未盡或不實之陳述，關於取得毒品者
    有關毒品來源之供述，應有相當補強證據足以擔保其陳述之
    真實性，始得作為判斷之依據。故事實審法院對於取得毒品
    者有關毒品來源之陳述，應再調查其他有相當程度關聯性之
    補強證據，相互參酌，必達於通常一般之人均不致有所懷疑
    ，而得確信該陳述為真實者，方得為有罪之認定。而應適用
    補強性法則之證詞，縱先後證述內容一致，仍為單一證人之
    證言，究非屬該證言以外之其他必要證據，尚不足以謂前後
    之證詞相互間得作為證明其所指證犯罪事實之補強證據（最
    高法院105年度台上字第198號判決意旨參照）。　　
三、次按有罪之判決書應於理由內記載認定犯罪事實所憑之證據
    及其認定之理由，刑事訴訟法第310條第1款分別定有明文。
    而犯罪事實之認定，係據以確定具體的刑罰權之基礎，自須
    經嚴格之證明，故其所憑之證據不僅應具有證據能力，且須
    經合法之調查程序，否則即不得作為有罪認定之依據。倘法
    院審理之結果，認為不能證明被告犯罪，而為無罪之諭知，
    即無刑事訴訟法第154條第2項所謂「應依證據認定」之犯罪
    事實之存在。因此，同法第308條前段規定，無罪之判決書
    只須記載主文及理由。而其理由之論敘，僅須與卷存證據資
    料相符，且與經驗法則、論理法則無違即可，所使用之證據
    亦不以具有證據能力者為限，即使不具證據能力之傳聞證據
    ，亦非不得資為彈劾證據使用。故無罪之判決書，就傳聞證
    據是否例外具有證據能力，本無須於理由內論敘說明（最高
    法院100年度台上字第2980號判決參照）。是以下本院採為
    認定被告乙○○無罪所使用之證據，不以具有證據能力者為限
    ，且毋庸論敘所使用之證據是否具有證據能力，合先敘明。
四、本件公訴人認被告乙○○涉犯修正前毒品危害防制條例第4條
    第2項之運輸毒品罪嫌及懲治走私條例第2條第1項之私運管
    制物品進口罪嫌，無非以被告乙○○、同案被告丙○○於警偵訊
    、原審與本院審理時坦承乙○○有受丙○○之託代為收受包裹之
    客觀事實、證人甲○○於警偵訊之證述，及卷內之財政部關務
    署臺北關函、財政部關務署臺北關扣押貨物/運輸工具收據
    及搜索筆錄、單筆艙單資料清表、法務部調查局調科壹字第
    10823210310號、00000000000號、00000000000號鑑定書各3
    紙、個案委任書2紙、扣押物品照片8張、乙○○手機內通訊軟
    體對話內容翻拍照片數張等，資為論據。訊據被告乙○○堅決
    否認其知悉包裹內物品為毒品，辯稱：原積欠案外人庚○○債
    務，庚○○於107年4月間將債權轉讓給丙○○後，我每月都要清
    償債務，嗣丙○○介紹我透過通訊軟體LINE與綽號「傅哥」的
    人加為好友，告以「傅哥」擬在台開店銷售東南亞土產與零
    食，請有代購、進口經驗的我幫忙進口貨物，銷售狀況良好
    的話，之後會從海運一次進口大批貨物，這樣之後如果賺大
    錢，就可以來抵我的債務，因為積欠丙○○債務，且自己有從
    事進口生意，收受包裹並不困難，才會答應幫忙，並不知道
    包裹內的東西是毒品等語。辯護人則為被告乙○○答辯稱：乙○○完全不知包裹內容是毒品，108年8月2日搜索當天當她知
    悉代為收受之物係毒品後，頗為震驚，但仍盡力協助聯絡丙○○、「馬來西亞人」（即張紹麒）等人前來領取包裹，若其
    真知悉代為收受包裹內容物是毒品，因為她是否認犯罪，實
    無協助查獲上手，增加自己被確認涉嫌運輸毒品罪嫌之必要
    ；況乙○○並無任何毒品前科，無參與毒品案件之動機，其與
    同案被告丙○○等人透過通訊軟體之對話，也隻字未刪，此與
    毒品案件被告通常都會刪除通訊軟體對話避免留下證據之習
    性亦有不同；再者，若乙○○真知悉包裹內物品是毒品，在毒
    品進口後，理應儘速提領，避免夜長夢多，然「傅哥」等人
    第三次寄送之毒品包裹，經通知必須辦理報關程序後，乙○○
    因為無暇，並沒有配合辦理，致該包裹遭退件，更可證明該
    被告主觀上認為代為收受之物品只是一般餅乾等物品，才會
    沒有積極前往領取等語。
五、經查：
(一)彰化縣調查站人員於108年8月2日上午11時許，前往被告乙○○住處搜索，係配合000快遞送件時間，在000運送人員將本
    案毒品寄送至該被告位於彰化縣○○鄉住處，並交給被告乙○○
    簽收當時，同時上前執行搜索。被告乙○○自始即積極配合說
    明係何人委託代為收受本案包裹，及期間所有手機內聯絡訊
    息，甚至連先前有2次幫忙丙○○收受包裹的事情，均如實供
    述等情，有證人即調查局人員戊○○與己○○於原審審理時具結
    證述筆錄、原審勘驗筆錄各1份、搜索畫面翻拍照片6張等附
    卷可考（見原審卷二第281頁、第287-288頁、原審卷三第13
    -23頁、第81-94頁）。又當天搜索時，被告乙○○即積極協助
    調查局人員，希望可以將委託其收受包裹之同案被告丙○○約
    出來，搜索後至調查局製作筆錄時，其還於當日下午1時51
    分許，用自己手機與丙○○使用之0000000000號門號通話約70
    秒，且透過通訊軟體LINE與張紹麒聯絡，請渠等派員過來收
    包裹，亦有被告乙○○調查筆錄之勘驗筆錄1份在卷可佐（見
    原審卷一第297-308頁）。證人即調查官己○○雖證稱被告乙○○遭搜索時有驚恐的表情等語，然本院仔細觀察本案搜索、
    調查筆錄製作過程，被告乙○○遭搜索及製作筆錄時，並無驚
    慌致反應遲鈍、緊張難以對答之情形，反而積極協助找出委
    託其收受包裹之所有人員，又供出上手雖然可獲有減刑之利
    益，但本案被告乙○○自始即否認犯行，讓檢調人員查獲上手
    ，只會更加鞏固本案事證，對該被告並無好處，何況被告乙○○甚至連先前曾收受2次包裹之事實，均如實托出。是本院
    認為被告乙○○上開坦蕩行為，可以做為判斷其主觀上有無與
    同案被告丙○○等人共同為運輸毒品犯意聯絡之有利認定。　
    　
(二)被告乙○○於原審審理時辯稱：當初丙○○告訴我他有一個大哥
    （即「傅哥」）想要進口一些用品，因我有經營化妝品之進
    出口業務，時常會收受包裹，且工作忙碌，所以對於幫忙丙○○收受包裹的事情，並沒有特別在意或覺得有何問題；我有
    提供我的公司資料給丙○○，所以我一直認為他會用我公司的
    名義辦理進口，不知道他們進口的東西只有1、2件，我也不
    知道他們是以個人名義進口；丙○○傳送給我的照片內記載運
    送的東西是食品，000的公司人員也告知說東西是餅乾，自
    己也從來沒有打開過包裹，不知道裡面是毒品等語（見原審
    卷二第314頁、第328-330頁）。而查，被告乙○○確實有申請
    設立○○國際貿易有限公司、○○生技有限公司等，有經濟部商
    工登記公示資料查詢服務2紙可佐（見原審卷一第69-71頁）
    ，又上開公司也確實有申報洗面乳等物品進口之報關紀錄，
    此有財政部關務署函附之進口報關資料等在卷可參（見原審
    卷二第79-89頁）。被告乙○○既然長期從事商品進出口業務
    ，且時有領取包裹之機會，則其受委託代他人收受包裹，並
    無不便之處，何況該被告先前領取之包裹及本案包裹，都是
    對方直接寄到其住處或其他通訊處所，毋須親自跑到其他地
    方受領，依經驗法則判斷，被告基於方便代為領取，難認其
    主觀上必然知悉或可得知悉所收受之包裹內容物是否為貴重
    物品或違禁物。再者，張紹麒等人第三次寄送之提單編號00
    0000000000號包裹，於108年7月中旬即已到台，被告乙○○之
    所以遲至8月2日尚未前往領取，就是因為須要辦理一些手續
    ，被告乙○○覺得麻煩，業經被告乙○○自承，若該被告真的知
    悉內容物可能是毒品，按理應該要趕快去領取，避免節外生
    枝，然其僅因覺得麻煩，就放著這麼貴重的物品不管，益徵
    被告乙○○不知被告丙○○委託其收受之包裹內有毒品。　
(三)被告乙○○確實有積欠同案被告丙○○債務，且有時候未能準時
    清償，此為其2人所不爭執。衡以常情，債權人在債務人尚
    屬方便的情形下，要求債務人幫忙收件，亦屬合理。且參以
    卷內被告2人之微信對話紀錄（見11464號卷第65頁、第71-7
    3頁），可見同案被告丙○○偶有向被告乙○○催討債務，如「
    你是還要多久」、「錢匯了嗎」、「人又消失了」、「今天
    又要過了」、「你要拖到什麼時候」等語，這樣的情形下，
    身為債務人之被告乙○○，恐難以拒絕債權人尚稱方便的請求
    。
(四)誠然，被告乙○○先前已協助丙○○等人收受2次包裹，對方既
    然均稱包裹內容是餅乾等雜貨，但卻不直接寄給自己收受，
    反而先寄給被告乙○○，再由其分別轉交給丙○○、「傅哥」等
    人，被告乙○○按理也應該質疑「傅哥」等人進口之物品是否
    為違禁物。然而，相較於同案被告丙○○才是真正認識「傅哥
    」等人及居間聯絡被告乙○○之角色、甚至有出面拿取先前寄
    送之包裹、事發後則未能說明「傅哥」等人角色與身分、且
    有湮滅手機內證據等行為，業如前述，其客觀上行為彰顯之
    主觀犯意，使本院形成其確實知悉本案包裹內物品為毒品之
    強烈心證。至於被告乙○○，雖然對其行為有上開疑慮，但除
    此之外，該被告表現於外之舉止，亦有使本院認為其確實不
    知包裹內物品為何物之可能性，在無法形成超越合理懷疑之
    心證下，揆諸前開說明，基於無罪推定原則，本院認為卷內
    證據無法證明被告乙○○係知情下而有起訴書所載之犯行。　
    　
六、綜上所述，對於被告之成罪事項，應由檢察官負舉證義務。
    本案檢察官所舉之證據，尚未達通常一般之人均不致於有所
    懷疑，而得確信其為真實之程度，則被告乙○○是否涉有公訴
    意旨所指共同運輸第二級毒品犯行，猶有合理之懷疑。此外
    ，本院在得依或應依職權調查證據之範圍內，復查無任何積
    極證據足資證明被告乙○○有公訴意旨所指共同運輸第二級毒
    品犯行，本諸「罪證有疑，利歸被告」之證據法則，應認不
    能證明被告乙○○犯罪，揆諸上揭刑事訴訟法規定及判例意旨
    ，應為被告乙○○無罪之諭知。原審認不能證明被告乙○○犯罪
    ，而依刑事訴訟法第301條第1項規定，諭知被告乙○○無罪之
    判決，經核認事用法，並無不合，應予維持。
七、檢察官上訴意旨略以：㈠被告乙○○於偵查中自承：同案被告
    丙○○曾叫伊與越南人假結婚，讓該越南人來台，且丙○○自稱
    「竹聯幫雷掛張文碩的特助」等語，可見被告乙○○對於丙○○
    與黑道份子交往複雜，且有從事非法行為之可能等情，應可
    知悉，則其對於丙○○、「傅哥」要求代為收受包裹，衡情更
    應具備戒心才是。況被告乙○○長期從事商品進出口業務，且
    為公司負責人，對於丙○○、「傅哥」單純請其代為收受一般
    人都可以收的包裹，卻大費周章透過許多人介入，提供交運
    訊息，願意折抵被告乙○○所積欠之債務，並親自從外地前往
    彰化縣、臺中市向被告乙○○收取包裹等不合理之方式，被告
    乙○○主觀上應能預見所收取之貨物極有可能為非法物品。參
    以被告乙○○從未確認包裹為何物，且其眼中之丙○○又是黑道
    份子，以被告乙○○豐富之社會歷練，且電視、報紙等媒體上
    常報導破獲夾藏毒品之包裹利用快遞、貨運方式運輸入境之
    情，乙○○應能預見代收之包裹可能有夾藏毒品。㈡雖被告乙○○辯稱：當初丙○○、「傅哥」是要以伊名下公司名義進口馬
    來西亞零食為由，要求伊代收包裹，且在本件毒品包裹之前
    ，伊已代收過2次包裹，分別由丙○○來彰化市、「傅哥」來
    臺中市找伊拿包裹，丙○○、「傅哥」都很急著與伊聯絡拿伊
    代收的包裹等語，然實際上被告乙○○所代收的各次包裹都是
    以被告乙○○個人名義為收件人，與當初丙○○、「傅哥」要以
    被告乙○○名下公司為收件人的說法已有不同，換言之，被告
    乙○○所代收的各次包裹換成任何人都可以代收。參以上開代
    收包裹果真只是其等所稱之馬來西亞零食，以國內快遞服務
    如此方便，丙○○、「傅哥」何須急著親自向被告乙○○拿取，
    以上的疑點被告乙○○實難諉為不知。㈢託運人利用快遞、貨
    運業者運輸包裹，首重收件人能迅速、確實收受包裹，故託
    運人多以送貨單上記載之收件人或得以直接收取者為真正之
    收件人，苟無特殊事由，實無輾轉以非最終置放地為收貨地
    之理。而被告乙○○與「傅哥」並無任何合作計畫，只要代收
    進口包裹，丙○○就願意折抵其債務，如果是合法貨品，由國
    外直接寄送給丙○○、「傅哥」就好，何須多耗費一道程序，
    還要丙○○、「傅哥」三催四請，要求被告乙○○專門收貨？堪
    認被告乙○○主觀上當能預見其簽收之包裹，其內極有可能夾
    藏價值不斐、風險甚高之毒品。㈣一般人可能不會冒險代收
    夾藏毒品之包裹，但被告乙○○經濟狀況不佳，犯下數件詐欺
    、侵占案件，在被告乙○○眼中屬於黑道份子之債權人丙○○逼
    債壓力下，鋌而走險，確有其犯罪動機。㈤雖原審判決認為
    被告乙○○積極供出上手，對其並無好處，及對先前曾收受2
    次包裹之事實，均如實托出，而為被告乙○○有利之認定。然
    被告乙○○如不供出上手為何人，則其所稱上手，易被認定成
    幽靈抗辯，反而對其不利。另被告乙○○先前曾收受2次包裹
    之事實，均有快遞公司及報關相關單據可查，且一般人也很
    容易想得到司法機關一定會清查此部分資料，被告乙○○自承
    這部分之事實，實難遽認係被告乙○○坦蕩，而為被告乙○○有
    利之認定，原審容有誤會。綜上，原審認為本案無法證明被
    告乙○○係知情下而有起訴書所載之犯行，實有未洽，請撤銷
    原判決，更為適當合法之判決。惟查，檢察官上訴意旨所指
    摘部分，均業經本院論述如前，亦即並無證據足以證明被告
    乙○○有公訴意旨所指共同運輸第二級毒品之犯行。檢察官提
    起上訴猶認被告乙○○有罪，惟僅就原審依職權所為之證據取
    捨以及心證裁量，再行爭執或質以推測之詞，仍未提出適合
    於證明犯罪事實之積極證據，上訴意旨所指仍難以動搖原判
    決就被告乙○○無罪認定之基礎。從而，檢察官上訴意旨指摘
    原判決此部分不當，為無理由，應予駁回。
據上論斷，應依刑事訴訟法第368條，判決如主文。
本案經檢察官何昇昀提起公訴，檢察官林子翔提起上訴，檢察官
林綉惠、乙○○到庭執行職務。
中　　華　　民　　國　　111 　年　　1　　月　　 18　　日
            刑事第六庭　  審判長法　官　許  冰  芬
                                法　官　鍾  貴  堯
                                法　官　劉  柏  駿
以上正本證明與原本無異。
丙○○有罪部分，丙○○、檢察官均得上訴。
乙○○無罪部分，乙○○不得上訴；檢察官得上訴，但受刑事妥速審
判法第9條之限制。
如不服本判決得上訴部分，應於收受送達後二十日內向本院提出
上訴書狀，其未敘述上訴之理由者並得於提起上訴後二十日內向
本院補提理由書（均須按他造當事人之人數附繕本）「切勿逕送
上級法院」。因疫情而遲誤不變期間，得向法院聲請回復原狀。

中　　華　　民　　國　　111 　年　　1 　　月　　18　　日